【裁判字號】    98,台非,131
【裁判日期】    980520
【裁判案由】    違反毒品危害防制條例
【裁判全文】
最高法院刑事判決              九十八年度台非字第一三一號
上  訴  人  最高法院檢察署檢察總長
被      告  甲○○
上列上訴人因被告違反毒品危害防制條例案件，對於台灣台中地
方法院中華民國九十七年六月二日第一審確定協商判決（九十七
年度訴字第一六一五號宣示判決筆錄，起訴案號：台灣台中地方
法院檢察署九十七年度偵字第一五八六號），認為部分違法，提
起非常上訴，本院判決如下：
    主  文
原判決關於諭知累犯及主刑部分撤銷。
甲○○所犯施用第一級毒品罪，處有期徒刑柒月。
    理  由
非常上訴理由稱：「按判決不適用法則或適用不當者，為違背法
令，刑事訴訟法第三百七十八條定有明文，又依法應於審判期日
調查之證據未予調查，致適用法令違誤而顯然於判決有影響者，
該項判決即屬違背法令，是事實審法院對於被告有無累犯之事實
，應否適用刑法第四十七條規定加重其刑，即屬法院認定事實與
適用法律之基礎事項，應依職權調查，倘被告並非累犯，而事實
審判決誤依累犯規定論處並加重其刑，其判決當然為違背法令。
復按刑法第四十七條規定之累犯，必須曾受徒刑之執行完畢，或
一部之執行而赦免後，五年以內故意再犯有期徒刑以上之罪者，
始得加重其刑，所謂執行完畢，除在監獄執行期滿者外，如為假
釋出獄，須在無期徒刑滿二十年，或在有期徒刑所餘刑期內，未
經撤銷假釋者，其未執行之刑，始以已執行論，此觀刑法第四十
七條、第七十九條第一項前段之規定自明。此有貴院二十五年非
字第一０一號判例可資參照。然本件受刑人甲○○前於九十三年
間因施用第一、二級毒品案件，經台灣台中地方法院九十三年度
訴字第二五八九號判處有期徒刑八月、十月，並定應執行有期徒
刑一年五月確定；又於九十四年間因施用第一、二級毒品案件，
經台灣台中地方法院以九十四年度訴字第三四八九號判處有期徒
刑一年、十月，並定應執行有期徒刑一年八月確定，嗣經減刑為
有期徒刑六月、五月，並定應執行有期徒刑十月確定，二案經接
續執行，於九十六年十月二十六日縮短刑期假釋出監，假釋中付
保護管束，期滿日為九十七年二月二日，此有刑案資料查註紀錄
表及台灣高等法院被告前案紀錄表在卷可稽。則本件受刑人於九
十七年二月一日施用第一級毒品海洛因，既於上開假釋期間之內
，揆諸首揭說明，自不構成累犯，原審未予詳查，遽為累犯之諭
知，應有應調查之證據未調查及判決適用法則不當之違法。案經
確定，且於被告不利，爰依刑事訴訟法第四百四十一條、第四百
四十三條提起非常上訴，以資糾正。」等語。
本院按：協商判決，得僅由書記官將主文、犯罪事實要旨及處罰
條文記載於宣示判決筆錄，以代判決書，與判決同其效力，如確
定後，發現該案件之審判係違背法令者，自得對之提起非常上訴
。受有期徒刑之執行完畢，或受無期徒刑或有期徒刑一部之執行
而赦免後，五年以內再犯有期徒刑以上之罪者，始構成累犯，加
重本刑至二分之一，修正前刑法第四十七條定有明文。所謂執行
完畢，其在監執行期滿者，固不待言；如係經假釋出獄者，須在
無期徒刑假釋後滿二十年（修正前為十五年），或在有期徒刑所
餘刑期內未經撤銷假釋者，其未執行之刑，始得以已執行論，此
觀刑法第七十九條第一項前段之規定甚明。本件被告甲○○前於
民國九十三年間，因犯施用第一級及第二級毒品罪，經台灣台中
地方法院九十三年度訴字第二五八九號判決處有期徒刑八月與十
月，並定應執行有期徒刑一年五月確定；又於九十四年間因犯同
上二罪，經同法院以九十四年度訴字第三四八九號判決分別判處
有期徒刑一年及十月，定應執行有期徒刑一年八月確定，嗣經減
刑為有期徒刑六月及五月，定應執行有期徒刑十月確定。二案接
續執行，於九十六年十月二十六日縮短刑期、假釋出監（期間應
至九十七年二月二日屆滿），此有刑案資料查註紀錄表及台灣高
等法院被告前案紀錄表附卷可按。是被告於九十七年二月一日，
再犯本件施用第一級毒品罪，揆諸上開說明，核與累犯要件不符
。乃原判決疏未細察，遽依累犯論處，自有應於審判期日調查之
證據未予調查及判決適用法則不當之違背法令。案經確定，且於
被告不利，非常上訴意旨執以指摘，洵有理由，應由本院將原判
決關於諭知累犯及主刑部分撤銷，依原確定判決裁判時之法律，
另行判決如主文第二項所示，以資救濟。
據上論結，應依刑事訴訟法第四百四十七條第一項第一款，毒品
危害防制條例第十條第一項，判決如主文。
中    華    民    國  九十八  年    五    月   二十   日
                      最高法院刑事第十庭
                          審判長法官  花  滿  堂
                                法官  黃  正  興
                                法官  陳  東  誥
                                法官  林  錦  芳
                                法官  洪  昌  宏
      本件正本證明與原本無異
                                      書  記  官
中    華    民    國  九十八  年    五    月  二十五  日
                                                Ａ


司法院資訊處製作；財團法人民間司法改革基金會備份。
